【裁判字號】    91,訴,1020
【裁判日期】    921204
【裁判案由】    違反槍砲彈藥刀械管制條例
【裁判全文】
臺灣臺北地方法院刑事判決                        九十一年度訴字第一二號
    公  訴  人  臺灣臺北地方法院檢察署檢察官
    被      告  丁○○  男  四.
                甲○○  男  二.
                丙○○  男  四.
右列被告等因違反槍砲彈藥刀械管制條例案件，經檢察官提起公訴（九十一年度偵字
第六八０一號），本院判決如左：
    主  文
丁○○、甲○○、丙○○均無罪。
    理  由
一、公訴意旨略以：被告丁○○、甲○○、丙○○於民國九十一年四月十七日，受不
    詳姓名、年籍、綽號「阿宏」之成年男子所託，在臺北市○○區○○路四七巷十
    二號一樓丁○○之住處內，收受已換裝土造金屬槍管、機械性能正常、可發射子
    彈具殺傷力之改造金屬玩具手槍一支（含彈匣一個、槍枝管制編號000000
    0000號），未經許可，而藏置於前揭處所，迨至同年月十八日下午二時二十
    分許，在上址為警搜索查獲，並扣得上開改造手槍一支（含彈匣一個），因認被
    告三人均涉有槍砲彈藥刀械管制條例第十一條第四項未經許可寄藏可發射金屬或
    子彈具有殺傷力之改造金屬玩具手槍罪嫌。
二、按犯罪事實應依證據認定之，無證據不得推定其犯罪事實。不能證明被告犯罪者
    ，應諭知無罪之判決，刑事訴訟法第一百五十四條、第三百零一條第一項分別定
    有明文。次按認定犯罪事實所憑之證據，雖不以直接證據為限，間接證據亦包括
    在內；然無論直接或間接證據，其為訴訟上之證明，須於通常一般之人均不致於
    有所懷疑，而得確信其為真實之程度者，始得據為有罪之認定，倘其證明尚未達
    到此一程度，而有合理性懷疑之存在，無從為有罪之確信時，自應為被告無罪之
    判決，最高法院七十六年度台上字第四九八六號判例意旨亦可參照。又槍砲彈藥
    刀械管制條例第十一條第四項未經許可寄藏可發射金屬或子彈具有殺傷力之改造
    金屬玩具手槍罪之構成要件，不惟需扣得可發射金屬或子彈具有殺傷力之改造金
    屬玩具手槍，且行為人必須知悉該手槍為可發射金屬或子彈具有殺傷力者，猶基
    於為他人寄存藏放之故意而收受之，始能構成，倘僅於被告所在之處所扣得可發
    射金屬或子彈具有殺傷力之改造金屬玩具手槍一支，別無其他積極證據足認該手
    槍確係被告本於前開故意而受寄藏放時，自不能逕論以上揭罪責。
三、訊據被告丁○○、甲○○、丙○○均堅詞否認有何未經許可寄藏可發射金屬或子
    彈具有殺傷力之改造金屬玩具手槍犯行，被告丁○○辯稱：九十一年四月十七日
    晚間，伊與先前來借宿之被告甲○○、丙○○等同在臺北市○○區○○路四七巷
    十二號一樓住處客廳看電視時，有一不詳姓名、年籍、綽號「阿宏」之成年男子
    前來找被告丙○○，兩人進入丙○○所居住之房間內談話約半小時，談話內容伊
    不清楚，隨後「阿宏」從後門離開，丙○○告知伊「阿宏」有槍，但並未看到該
    槍，翌日警察即從後院樹下找到本件扣案手槍，不知道該槍何來，亦未受阿宏囑
    咐藏放槍枝等語；被告甲○○辯稱：九十一年四月十七日有一不詳姓名、年籍、
    綽號「阿宏」之成年男子前來，並取出一把手槍，被告丁○○表示有人欠伊錢不
    還，想要拿道具槍去逼對方還錢，遂與「阿宏」走到後院去，過沒多久，「阿宏
    」與被告丁○○返回客廳，「阿宏」空手從正門離開，與伊無關等語；被告丙○○辯稱：九十一年四月十七日有一不詳姓名、年籍、綽號「阿宏」之成年男子前
    來，並取出一把手槍問伊及被告甲○○、丁○○有無興趣，被告丁○○表示要教
    訓一個叫「阿彬」的人，並將該槍收下插在褲子上，與「阿宏」一同前往後院，
    後來被告丁○○自行回來客廳，身上已經沒有槍枝了，阿宏則自後門離開，與伊
    無關等語。
四、公訴意旨認被告三人涉有前開罪嫌，無非係以被告三人均供稱九十一年四月十七
    日有一不詳姓名、年籍、綽號「阿宏」之成年男子攜帶槍枝前來臺北市○○區○○路四七巷十二號一樓丁○○之住處，其時被告三人均在場，且嗣警員於九十一
    年四月十八日在上址後院搜索時扣得槍枝，該槍枝經鑑驗為可發射金屬或子彈具
    有殺傷力之改造金屬玩具手槍，搜索時被告三人亦均在場等為其論據。經查：
    (一)臺北市政府警察局文山第二分局員警蕭豐明接獲線報，指稱臺北市○○區○○
      路四十七巷十二號一樓內有毒品交易、出入份子複雜，並有人攜槍前往交易，
      遂於九十一年四月十八日，以有秘密證人指證其時正遭通緝之本件被告丙○○
      在臺北市○○區○○路四十七巷十二號一樓內有施用海洛因之犯行為由，向本
      院聲請搜索該處，經本院核發搜索票，並記載應扣押之物為毒品（海洛因、安
      非他命），施用毒品器具後，該分局於同日下午二時二十分指派員警戊○○、
      乙○○、蕭豐明等人前往搜索，其中戊○○等人在上址前門敲門並表明身分，
      乙○○、蕭豐明等人在後門埋伏，被告丙○○衝進後院欲自後門逃離，經警員
      乙○○、蕭豐明等人喝止，被告丙○○見狀奔回屋內，警員乙○○、蕭豐明開
      門尾隨入內，並至前門替警員戊○○等人開門，被告丁○○、甲○○、丙○○
      等均在各自房間中，員警進入屋內房間逐一搜索，在被告丙○○處扣得針筒、
      殘渣袋、藥鏟、束袋等物，員警隨後並轉往屋外搜索，由員警蕭豐明在上址緊
      鄰後門之後院花圃樹下查獲一廢棄之安非他命吸食器，並在其下查獲一黑色手
      提包，內有手槍一把（含彈匣一個）、子彈二十一發，上開手槍（含彈匣一個
      、槍枝管制編號0000000000號）經鑑驗，為仿ＢＥＲＥＴＴＡ廠９
      ｍｍｓｈｏｒｔ型金屬玩具手槍，已換裝土造金屬管、機械性能正常、可發射
      子彈、認具殺傷力；上開子彈經鑑驗，其中三顆係改造子彈，雖可擊發，然發
      射動能甚微，不具殺傷力，另十八顆均係空包彈，亦不具殺傷力等情，業經被
      告丙○○、甲○○、丁○○供述無訛，並經證人戊○○、乙○○、蕭豐明分別
      證述屬實（見本院九十一年十一月十二日、十一月廿六日、九十二年一月八日
      訊問筆錄），復有搜索票聲請書、指證筆錄、搜索票、搜索扣押筆錄、扣押物
      品目錄表、內政部警政署刑事警察局槍彈鑑定書、現場示意圖（附於本院九十
      一年十一月十二日訊問筆錄後）、現場照片二十二幀（附於本院九十二年一月
      八日訊問筆錄後）等在卷可稽，此部分事實可資認定。
    (二)被告丙○○、甲○○雖均辯稱係被告丁○○對於「阿宏」所攜來之手槍有興趣
      ，並與「阿宏」前往後院云云，然被告丙○○供稱其後係被告丁○○自行回來
      客廳，身上已經沒有手槍了，阿宏則自後門離開云云（見本院九十二年一月八
      日訊問筆錄），被告甲○○則供稱其後係「阿宏」與被告丁○○相偕返回客廳
      ，「阿宏」空手從正門離開云云（見本院九十二年三月廿五日訊問筆錄），二
      人所供述之情節顯不一致；且縱令被告丁○○確如被告丙○○、甲○○所稱，
      有對「阿宏」攜來之手槍表示興趣，並與「阿宏」相偕前往後院，亦無從憑此
      進而推認被告丁○○即有自「阿宏」處寄藏手槍，並將之藏放於後院之行為；
      至於被告丁○○雖辯稱係被告丙○○與「阿宏」進入丙○○所居住之房間內談
      話約半小時，隨後「阿宏」從後門離開，丙○○告知伊「阿宏」有槍云云（見
      本院九十一年十一月十二日訊問筆錄），然此僅有被告丁○○片面之供述，並
      無其他積極證據可資佐證，且縱令如被告丁○○所供，被告丙○○確有與「阿
      宏」進入丙○○所居住之房間內談話約半小時，隨後「阿宏」從後門離開，丙○○並告知「阿宏」有槍等情屬實，亦無從認被告丙○○即有自「阿宏」處寄
      藏手槍，並將之藏放於後院之行為。是被告丁○○、丙○○、甲○○等之前開
      供述，均無從為被告丁○○或丙○○不利認定之依據。
    (三)矧觀諸卷附搜索現場照片，本件扣案槍械之藏放地點係在緊鄰後門之後院花圃
      樹下，其上並置有一廢棄之安非他命吸食器，又員警戊○○、乙○○、蕭豐明
      等人執行本件搜索時，僅被告丙○○曾因畏懼逮捕而有自屋內欲衝往後院之行
      為，然旋即遭現場監控之員警乙○○、蕭豐明等嚇阻退回屋內，已如前述，是
      亦顯非搜索之際被告丙○○情急而將扣案手槍隨手棄置。衡情，扣案之改造金
      屬玩具手槍乃違禁物品，一旦未經許可而寄藏即需受刑罰嚴厲制裁，該手槍物
      稀價昂，若被告丙○○、甲○○、丁○○三人確有自阿宏處受寄藏放、甚或買
      受持有本件扣案手槍之行為，豈有不仔細收存藏置，乃任意棄置於屋後花圃樹
      下之理？是依被告三人一致之供述，雖可認於九十一年四月十七日（本件執行
      搜索前一日）有一不詳姓名、年籍、綽號「阿宏」之成年男子攜帶手槍前來臺
      北市○○區○○路四七巷十二號一樓丁○○之住處，其時被告三人均在場，且
      警員於九十一年四月十八日在上址後院搜索時扣得上開手槍，搜索時被告三人
      亦均在場，然亦無從認定被告等即有寄藏手槍之行為，不能排除「阿宏」嗣後
      見無人願意代為寄藏或買受扣案手槍，自行棄置或藏放於上址之可能，被告三
      人所供雖不一致，然在無其他積極證據可資佐證之情形下，亦不過係臨訟畏懼
      推諉之詞，均無從採為對被告不利認定之基礎。
五、綜上所述，本件雖有於被告三人居住之處所後方花圃內查獲具殺傷力之本件扣案
    改造金屬玩具手槍，然並無證據足認被告三人確係自「阿宏」處受寄藏放該手槍
    ，此外，復查無其他積極證據足認被告三人有公訴意旨所指犯行，不能證明被告
    犯罪，依前開說明，自應為被告三人無罪之諭知。
據上論斷，應依刑事訴訟法第三百零一條第一項，判決如主文。
本案經檢察官孟令士到庭執行職務
中      華      民      國    九十二    年     十二     月      四      日
                                      臺灣臺北地方法院刑事第十二庭
                                          審判長法  官 林銓正
                                                法  官 胡宏文
                                                法  官 張永宏
右正本證明與原本無異。
如不服本判決，應於判決送達後十日內，向本院提出上訴狀。
                                                書記官  黃瓊滿
中     華     民      國    九十二     年    十二      月        五    日


司法院資訊處製作；財團法人民間司法改革基金會備份。
